【裁判字號】    98,訴,1401
【裁判日期】    981130
【裁判案由】    給付貨款
【裁判全文】
臺灣臺北地方法院民事判決              98年度訴字第1401號
原      告  光和耐火工業股份有限公司
法定代理人  乙○○
訴訟代理人  丙○○
被      告  精峰企業股份有限公司
法定代理人  丁○○
上列當事人間給付貨款事件，本院於民國九十八年十一月五日言
詞辯論終結，判決如下：
    主  文
原告之訴及假執行之聲請均駁回。
訴訟費用由原告負擔。
    事實及理由
一、原告起訴主張：
  (一)原告於民國92年12月1日與被告簽訂訂購單（下稱系爭訂購
    單）以總價新臺幣（下同）850萬元，承攬印尼Tjiwi Kimia
    流體化床爐體內砌磚工程（含DUCTING內部耐火斷熱泥材料
    供應及技術指導）（下稱系爭工程），原告於94年7月27日
    已完成系爭工程，被告亦依約支付貨款總額之80%予原告，
    唯被告嗣後主張因其所承攬之工程未經印尼業主驗收，拒給
    付剩餘之20%貨款，經兩造進行協議，雙方最後於95年11月
    21 日達成由原告出具保證函、被告先支付10%貨款之協議，
    原告已依雙方協議內容提出95年12月8日保證函，被告亦已
    給付10％貨款；依95年12月8日保證函所載：「最後尾款餘
    款10％依原始合約，待業主驗收後（業主驗收期即訂定保證
    函日期起生效，於壹年內完成驗收95年12月8日～96年12月8
    日），再予付款」等語可知，雙方已協議被告應於96年12月
    8日前將10%之貨款付清，今被告給付所餘10％尾款支付期限
    業已屆至，被告拒絕支付顯於法無據，原告多次連絡催收均
    未獲回應，被告依法應負遲延責任，要無疑義。被告雖辯稱
    原告所交付耐火磚有瑕疵，惟被告迄今無法提出任何證明證
    明原告所交付耐火磚確有瑕疵，且原告得知系爭耐火磚有發
    生龜裂現象後，即配合派人到印尼施工現場，進行修補及部
    份重新施工後，在印尼業主相同操作情況下，仍發生相同龜
    裂情形，原告當時即表示，只要經第三公證單位檢驗，確認
    係耐火磚有瑕疵，或被告公司另行找廠商施做，在相同作業
    情況下如不會產生龜裂現象，原告公司願負擔相關費用，隨
    後也於95年12月提出95年12月8日保證函，然始終未見被告
    有後續配合動作，足認被告應係假借原告所提供耐火材料有
    瑕疵為由，拒絕付款。
  (二)為此聲明：
    1.被告原告給付85萬元，及自98年3月19日起至清償日止，
      按週年利率5％計算之利息。
    2.願供擔保，請准宣告假執行。
二、被告則抗辯以：
  (一)原告於92年12月1日與被告簽訂系爭訂購單以總價850萬元承
    攬系爭工程，系爭工程於94年1月至3月期間陸續完工，原告
    並於同年6月下旬派遣技術人員至印尼現場負責監督施工，
    該工程後於94年8月開始進行試車，10月份業主檢查該爐內
    部發現耐火材有嚴重龜裂現象，被告工地監工即訴外人甲○
    ○立即以電函告知原告之專案經理人丙○○先生該耐火材缺
    失情形，並要求原告處理，系爭工程經原告施工人員進行改
    善後，仍無法為業主及當地政府公安機構合格驗收，業主及
    印尼政府甚且指示須拆除已施工之耐火材及重新更換砌磚耐
    材工程，依系爭訂購單所約定付款條件，20%尾款應於試車
    運轉後且業主驗收無誤於收到原告發票後支付，系爭工程既
    因原告工程品質缺失無法取得業主驗收合格，被告應無需支
    付尾款；且由原告所出具95年12月8日保證函記載：「本公
    司承攬貴公司於印尼泗水焚化爐之爐體新建工程，金本公司
    為處理尾款20％（95年2月6日開立之發票）出具保證函：(一)
    排除操作及其他因素後，經第三公證單位認定耐火爐襯龜裂
    ，係耐火材料不良造成，影響正常運轉。(二)依印尼會議結論
    由印尼業主自行施作，反證本公司之材質不良。(三)若經證實
    係本公司之材質不良，則本公司願全額支付Nozzle Botten
    及風箱維修之耐火材料及監工壹名之費用。反之，則本公司
    要求補製之材料費及會同印尼之費用。（支付費用依本公司
    售與貴公司之原單價記）(四)最後之尾款餘款10％，依原始合
    約，待業主驗收（業主驗收期即訂定保證函日期起生效，於
    壹年內完成驗收95年12月8日～96年12月8日），再予付款」
    等語可知，原告已承諾尾款10％應於系爭工程經驗主驗收後
    始需支付，系爭工程迄今既無法經驗主驗收通過，導致原告
    無法向業主領取工程款美金61萬3,000元，原告自不得請求
    被告給付10％尾款85萬元。
  (二)為此聲明：原告之訴及假執行之聲請駁回。
三、原告於92年12月1日與被告簽訂系爭訂購單，以總價850萬元
    承攬系爭工程，其中付款條件約定為「10％預付款，於收到
    乙方（即原告）發票後，甲方（即被告）以支票支付乙方。
    70％交貨完成，於收到乙方發票後，甲方以支票支付乙方。
    20％試車運轉後，且業主驗收無誤，於收到乙方發票後，甲
    方以支票支付乙方」，被告迄今共給付90％款項765萬元予
    原告，尚餘10％尾款85萬元未給付，被告員工甲○○曾於94
    年10月21日以電子郵件寄送予被告公司員工丙○○陳稱「在
    印尼焚化爐有個問題是有關耐火磚斷裂之事情，請黃專委協
    助處理此事，並出示英文報告書讓使用單位了解此狀況」等
    語，原告後於95年12月8日出具保證函予被告，該95年12月
    8日保證函其上記載：「本公司（即原告）承攬貴公司（即
    被告）於印尼泗水焚化爐之爐體新建工程，金本公司為處理
    尾款20％（95年2月6日開立之發票）出具保證函：(一)排除操
    作及其他因素後，經第三公證單位認定耐火爐襯龜裂，係耐
    火材料不良造成，影響正常運轉。(二)依印尼會議結論由印尼
    業主自行施作，反證本公司之材質不良。(三)若經證實係本公
    司之材質不良，則本公司願全額支付Nozzle Botten及風箱
    維修之耐火材料及監工壹名之費用。反之，則本公司要求補
    製之材料費及會同印尼之費用。（支付費用依本公司售與貴
    公司之原單價記）(四)最後之尾款餘款10％，依原始合約，待
    業主驗收（業主驗收期即訂定保證函日期起生效，於壹年內
    完成驗收95年12月8日～96年12月8日），再予付款」等語，
    有系爭訂購單（見98年度審訴字第1631號卷第8、9頁）、報
    價單（見98年度審訴字第1631號卷第10至12頁）、送貨單（
    見98年度審訴字第1631號卷第13至36頁）、原告所出具發票
    （見98年度審訴字第1631號卷第37至40頁）被告員工即訴外
    人甲○○於94年10月21日寄發予被告員工丙○○電子郵件（
    見98年度審訴字第1631號卷第51頁）及95年12月8日保證函
    （見98年度審訴字第1631號卷第85頁）等資料附卷足憑，復
    為兩造所不爭執，堪信為真實。
四、本件原告主張該公司已完成系爭工程，並已提出95年12月8
    日保證函予被告，上揭保證函載明業主應於95年12月8日至
    96 年12月8日完成驗收，該驗收期限已屆至，應認系爭工程
    業主已驗收通過，被告應依約給付10％尾款85萬元，為被告
    所否認，並抗辯系爭工程迄今未經業主驗收通過，被告無庸
    支付尾款等語，是本件之爭點厥為被告給付尾款之條件是否
    成就？原告得否依系爭訂購單及95年12月8日保證函之約定
    ，請求被告給付10％尾款85萬元？茲分述如下：
  (一)按解釋契約，固須探求當事人立約時之真意，不能拘泥於契
    約之文字，但契約文字業已表示當事人真意，無須別事探求
    者，即不得反捨契約文字而更為曲解，有最高法院17年年上
    字第1118號判例可資參照；另按解釋契約，應探求當事人立
    約時之真意，而真意何在，又應以過去事實及其他一切證據
    資料為斷定之標準，不能拘泥文字致失真意，即解釋契約，
    應斟酌訂立契約當時及過去之事實暨交易上之習慣，依誠信
    原則，從契約之主要目的，及經濟價值作全盤之觀察，民法
    第98條及最高法院85年度台上字第517號裁判可資參照。依
    系爭訂購單所載付款條件可知（見98年度審訴字第1631號卷
    第8頁），兩造原係約定尾款20％應於試車運轉後，且業主
    驗收無誤，於收到原告發票後，由被告以支票支付乙方，被
    告嗣後同意收受原告所出具95年12月8日保證函，並給付部
    分尾款即10％貨款予被告，而該保證函明確記載：「…(四)最
    後之尾款餘款10％，依原始合約，待業主驗收（業主驗收期
    即訂定保證函日期起生效，於壹年內完成驗收95年12月8日
    ～96年12月8日），再予付款」等語（見98年度審訴字第163
    1號卷第85頁），上揭保證函既無特別記載業主逾期未完成
    驗收之法律效果，應認兩造之真意應係同意由被告於系爭工
    程經業主驗收通過前先行給付10％尾款，其餘10％尾款則於
    業主於95年12月8日至96年12月8日期間完成驗收通過後，始
    需由被告支付，倘業主未能於上揭期間內完成驗收，被告即
    無傭支付尾款，蓋如此解釋始符合誠信原則，且無違反系爭
    訂購單原訂尾款應於試車運轉且業主驗收後支付之約定，是
    原告主張於上揭95年12月8日至96年12月8日驗收期間經過後
    ，無論系爭工程是否經業主驗收通過，被告即需支付10％尾
    款等云，顯與事實不符，未能採信。
  (二)按當事人主張有利於己之事實者，就其事實有舉證之責任。
    民事訴訟法第277條前段定有明文。再按請求履行債務之訴
    ，除被告自認原告所主張債權發生原因之事實外，應先由原
    告就其主張此項事實，負舉證之責任，必須證明其為真實後
    ，被告於其抗辯事實，始應負證明之責任，此為舉證責任分
    擔之原則，有最高法院43年台上字第377號判例可資參照。
    另，按民事訴訟如係由原告主張權利者，應先由原告負舉證
    之責，若原告先不能舉證，以證實自己主張之事實為真實，
    則被告就其抗辯事實即令不能舉證，或其所舉證據尚有疵累
    ，亦應駁回原告之請求，亦有最高法院17年上字第917號判
    例參照。本件原告主張系爭工程業經業主驗收通過，被告應
    依約支付10％尾款等情，惟被告所否認，自應由原告就系爭
    工程業經業主驗收通過之利己事實負舉證責任，合先敘明。
    經查，且證人甲○○於本院言詞辯論中結證稱系爭工程於試
    車運轉過程中，經業主進行檢查，發現有耐火爐襯龜裂等不
    正常現象，迄伊97年10月30日離職為止，系爭工程均未經業
    主驗收等語屬實（見本院卷第30、31頁），經核與被告所提
    SIDOARJO鎮政府勞工局95年7月21日函（見本院卷第54、62
    頁）、95年8月3、4日電子郵件（見本院卷第55至58 頁、第
    63、64頁）及96年6月14日Tjiwi Kimia會議紀錄（見本院卷
    第59、65頁）所載內容大致相符，且原告就系爭工程業經業
    主驗收通過一節，迄今未能舉證以實其說，則原告主張本件
    被告給付尾款之條件已然成就，被告應給付10％尾款85萬元
    ，即無所據，不能准許。
五、綜上所述，本件給付尾款之條件尚未成就，從而原告依95年
    12月8日保證函，請求被告給付所餘尾款85萬，為無理由，
    應予駁回，其假執行之聲請，亦失所附麗，應併予駁回。
六、本件事證已臻明確，兩造其餘攻擊防禦方法及所提證據，核
    與本件判決結果不生影響，爰不另一一論述，併予敘明。
七、據上論斷，本件原告之訴為無理由，爰依民事訴訟法第78條
    ，判決如主文。
中    華    民    國    98    年    11    月    30    日
                  民事第二庭    法  官  李家慧
以上正本係照原本作成
如對本判決上訴，須於判決送達後20日內向本院提出上訴狀
中    華    民    國    98    年    11    月    30    日
                                書記官  康翠真

司法院資訊處製作；財團法人民間司法改革基金會備份。
